【裁判字號】    99,審訴,2260
【裁判日期】    990721
【裁判案由】    毒品危害防制條例
【裁判全文】
臺灣高雄地方法院刑事判決            99年度審訴字第2260號
公  訴  人  臺灣高雄地方法院檢察署檢察官
被      告  甲○○
上列被告因違反毒品危害防制條例案件，經檢察官提起公訴（99
年度毒偵字第2171號、99年度毒偵字第2972號），被告於本院準
備程序進行中，為有罪之陳述，經本院合議庭裁定由受命法官獨
任改依簡式審判程序審理，並判決如下：
    主  文
甲○○犯如附表所示之肆罪，均累犯，各處如附表主文欄所示之
刑。應執行有期徒刑壹年捌月。
    事  實
一、甲○○前因施用毒品案件，經本院裁定送觀察勒戒後，因無
    繼續施用毒品傾向，於民國87年10月6 日執行完畢釋放，並
    經臺灣高雄少年法院於87年10月21日以87年度少調字第1591
    號裁定不付審理確定。復於89年間，因再犯施用毒品案件，
    經本院裁定送觀察勒戒後，認有繼續施用毒品之傾向，再經
    本院裁定令入戒治處所施以強制戒治，嗣經本院號裁定停止
    戒治付保護管束，於89年11月29日停止戒治而出所，於90年
    6 月23日視為執行完畢。另因竊盜案件，經本院以93年度易
    字第1898號判決判處有期徒刑10月確定，於95年6 月8 日期
    滿執行完畢。猶不知戒絕毒癮，明知海洛因及甲基安非他命
    分別係毒品危害防制條例第2 條第2 項第1 款及第2 款所分
    別明定之第一級毒品及第二級毒品，不得持有、施用，復基
    於施用第一級毒品海洛因、第二級毒品甲基安非他命之犯意
    ，分別於附表所示之時地，施用第一級毒品海洛因、第二級
    毒品甲基安非他命（施用第一、二級毒品之時間、地點、施
    用方式、查獲時間及地點均如附表所示）。
二、案經高雄市政府警察局楠梓分局及高雄市政府警察局移送臺
    灣高雄地方法院檢察署檢察官偵查起訴。
    理  由
一、本件被告甲○○所犯均係死刑、無期徒刑、最輕本刑為3 年
    以上有期徒刑以外之罪，其於準備程序中，就被訴事實為有
    罪之陳述，經本院告知簡式審判程序之旨，並聽取檢察官及
    被告之意見後，合議庭裁定由受命法官獨任進行簡式審判程
    序，合先敘明。
二、上開事實，業據被告於偵訊及本院審理時坦承不諱（見偵一
    卷第11頁、偵二卷第9 頁、本院卷第15頁反面）。且經警2
    次採集其尿液送高雄市立凱旋醫院檢驗結果，被告尿液均分
    呈嗎啡及甲基安非他命陽性反應，有高雄市政府警察局保安
    警察大隊刑案移送專責組偵辦毒品危害防制條例嫌疑人尿液
    採證代碼對照表、毒品案件尿液送驗編號與真實姓名對照表
    、濫用藥物尿液檢體監管記錄表3 紙、高雄市政府警察局楠
    梓分局99年度查獲毒品案件尿液檢體編號-姓名對照表 、高
    雄市立凱旋醫院濫用藥物尿液檢驗報告2 份可稽（見偵一卷
    第2 至3 頁、警二卷第8 至13頁）。爰審酌：(一)氣相層析
    質譜儀（GC／MS）乃目前就藥物篩檢結果必須進一步確認時
    最常採用之確認方法，因此在良好的操作條件之下，以氣相
    層析質譜儀作藥物及其代謝物之定性及定量分析，幾乎不會
    有偽陽性反應產生，業經行政院國軍退除役官兵輔導委員會
    台北榮民總醫院於83年4 月7 日以（83）北總內字第03059
    號函示明確。(二)海洛因係嗎啡經化學合成之半人工合成品
    ，毒性倍於嗎啡，其經吸食或施打入人體，經新陳代謝作用
    又分解成嗎啡，故海洛因在進入人體後，均以嗎啡型態排於
    尿液中，故於吸食或施打海洛因者尿液中，可檢出嗎啡陽性
    反應，業經憲兵司令部80年5 月7 日以（80）鑑驗字第1746
    號函示明確。(三)而甲基安非他命經口服投與後約百分之70
    於24小時內自尿中排出，約百分之90於96小時內自尿中排出
    ，且甲基安非他命成分之檢出與其投與方式、投與量、個人
    體質、採尿時間與檢測儀器之精密度等諸多方式有關，因此
    僅憑尿液中呈甲基安非他命陽性反應，並無法確實推算吸食
    時間距採集時間之長短，惟依上述資料推斷，最長不會超過
    4 日即96小時，亦經行政院衛生署藥物食品檢驗局81年2 月
    8 日81藥檢一字第001156號函示明確。從而，被告尿液經以
    氣相層析質譜儀鑑驗後，結果均分呈嗎啡及甲基安非他命陽
    性反應，已如前述，是依前開函示意旨，被告自白核與事實
    相符。
三、按毒品危害防制條例於92年7 月9 日修正公布，自93年1 月
    9 日施行，其中第20條、第23條將施用毒品之刑事處遇程序
    ，區分為「初犯」及「5 年內再犯」、「5 年後再犯」。依
    其立法理由之說明：「初犯」，經觀察、勒戒或強制戒治後
    ，應為不起訴處分或不付審理之裁定；經觀察、勒戒或強制
    戒治執行完畢釋放後，「5 年內再犯」者，因其再犯率甚高
    ，原實施之觀察、勒戒及強制戒治既已無法收其實效，爰依
    法追訴或裁定交付審理。至於經觀察、勒戒或強制戒治執行
    完畢釋放後，「5 年後再犯」者，前所實施之觀察、勒戒或
    強制戒治已足以遮斷其施用毒品之毒癮，為期自新及協助其
    斷除毒癮，仍適用「初犯」規定，先經觀察、勒戒或強制戒
    治之程序。從而依修正後之規定，僅限於「初犯」及「5 年
    後再犯」二種情形，始應先經觀察、勒戒或強制戒治程序。
    倘被告於5 年內已再犯，經依法追訴處罰，縱其第3 次（或
    第3 次以上）再度施用毒品之時間，在初犯經觀察、勒戒或
    強制戒治執行完畢釋放5 年以後，已不合於「5 年後再犯」
    之規定，且因已於「5 年內再犯」，顯見其再犯率甚高，原
    實施觀察、勒戒或強制戒治，已無法收其實效，即應依該條
    例第10條處罰（最高法院95年5 月9 日95年度第7 次刑事庭
    會議決議參照）。查被告前因施用毒品案件，經本院裁定送
    觀察勒戒後，因無繼續施用毒品傾向，於87年10月6 日執行
    完畢釋放，並經臺灣高雄少年法院於87年10月21日以87年度
    少調字第1591號裁定不付審理確定。復於89年間，因再犯施
    用毒品案件，經本院裁定送觀察勒戒後，認有繼續施用毒品
    之傾向，再經本院裁定令入戒治處所施以強制戒治，嗣經本
    院號裁定停止戒治付保護管束，於89年11月29日停止戒治而
    出所，於90年6 月23日視為執行完畢之事實，有臺灣高等法
    院被告前案紀錄表在卷可憑。是被告雖係於上開觀察勒戒執
    行完畢釋放5 年後再犯本案4 罪，然其前次所犯施用毒品案
    件，係在上開觀察勒戒執行完畢後5 年內所為，而屬「5 年
    內再犯」之情形，依最高法院上開決議之意旨，被告本件施
    用海洛因、甲基安非他命之犯行，均應依法論科。從而，本
    案事證明確，被告施用第一級毒品海洛因、第二級毒品甲基
    安非他命各2 次之犯行，均堪以認定。
四、按海洛因、甲基安非他命為毒品危害防制條例所稱之第一、
    二級毒品，此觀諸該條例第2 條第2 項第1 款、第2 款甚明
    ，被告施用上開毒品，核其所為，係違反毒品危害防制條例
    第10條第1 項、第2 項之施用第一、二級毒品罪（各2 罪）
    。被告施用第一、二級毒品前持有第一、二級毒品之低度行
    為均為其後施用毒品之高度行為所吸收，均不另論罪。被告
    上開4 次犯行，犯意各別、行為互殊，應分論併罰。又被告
    有如事實欄所示之前案紀錄及執行完畢之事實，有上開前案
    紀錄表可參，其受有期徒刑執行完畢後，5 年內故意再犯本
    件有期徒刑以上之4 罪，均為累犯，各應依刑法第47條第1
    項之規定，均加重其刑。本院審酌被告經觀察勒戒執行完畢
    後，猶不思戒除毒癮，顯見其並無堅定戒癮之意志，惟念其
    行為尚未危害他人及其犯後能坦承犯行，態度尚稱良好等一
    切情狀，分別量處如主文所示之刑，並依刑法第51條第5 款
    之規定，定其應執行刑，以資警惕；至檢察官求予量處應執
    行有期徒刑2 年8 月，略嫌過重，附此敘明。
據上論斷，應依刑事訴訟法第273 條之1 第1 項、第299 條第1
項前段，毒品危害防制條例第10條第1 項、第2 項，刑法第11條
前段、第47條第1 項、第51條第5 款，判決如主文。
本案經檢察官乙○○到庭執行職務。
中    華    民    國    99    年     7    月    21    日
                    刑事第十庭  法  官  方錦源
以上正本證明與原本無異。
如不服本判決應於收受本判決後10日內向本院提出上訴書狀，並
應敘述具體理由，如未敘述上訴理由者，應於上訴期間屆滿後20
日內補提理由書狀於本院（均須按他造當事人之人數附繕本）「
切勿逕送上級法院」。
中    華    民    國    99    年     7    月    21    日
                                書記官  黃勤涵
附表：
┌─┬────┬────┬────────┬─────┬─────────┐
│編│施用時間│施用地點│查獲時間、地點  │所犯之罪  │主文（含所處之刑及│
│號│        │及方式  │                │          │應沒收或銷燬之物）│
├─┼────┼────┼────────┼─────┼─────────┤
│1 │於99年2 │在其位於│99年2 月25日晚間│施用第一級│甲○○施用第一級毒│
│  │月24日某│高雄縣鳳│11時30分許，在高│毒品      │品，累犯，處有期徒│
│  │時      │山市五甲│雄市○○區○○路│          │刑捌月。          │
│  │        │一路213 │與澄清路口，因形│          │                  │
│  │        │巷50弄16│跡可疑為警盤查，│          │                  │
│  │        │號住處內│經徵其同意採尿送│          │                  │
│  │        │，以將海│驗，結果呈嗎啡陽│          │                  │
│  │        │洛因摻入│性反應。        │          │                  │
│  │        │香菸內，│                │          │                  │
│  │        │再點燃吸│                │          │                  │
│  │        │食煙霧之│                │          │                  │
│  │        │方式，施│                │          │                  │
│  │        │用第一級│                │          │                  │
│  │        │毒品海洛│                │          │                  │
│  │        │因1 次。│                │          │                  │
├─┼────┼────┼────────┼─────┼─────────┤
│2 │於99年2 │在前揭住│於上揭時地經警盤│施用第二級│甲○○施用第二級毒│
│  │月24日某│處內，以│查，且經採尿送驗│毒品      │品，累犯，處有期徒│
│  │時（施用│將甲基安│，結果呈甲基安非│          │刑肆月。          │
│  │編號1 海│非他命置│他命陽性反應。  │          │                  │
│  │洛因後不│入玻璃球│                │          │                  │
│  │久）    │燒烤，待│                │          │                  │
│  │        │產生煙霧│                │          │                  │
│  │        │後，吸食│                │          │                  │
│  │        │煙霧之方│                │          │                  │
│  │        │式，施用│                │          │                  │
│  │        │第二級毒│                │          │                  │
│  │        │品甲基安│                │          │                  │
│  │        │非他命1 │                │          │                  │
│  │        │次。    │                │          │                  │
├─┼────┼────┼────────┼─────┼─────────┤
│3 │於99年4 │在前揭住│99年4 月13日下午│施用第一級│甲○○施用第一級毒│
│  │月11日某│處，以前│2 時許，因另涉有│毒品      │品，累犯，處有期徒│
│  │時      │揭編號1 │強盜、毒品等案件│          │刑捌月。          │
│  │        │所示方式│，為警通知到場調│          │                  │
│  │        │，施用第│查時，經徵其同意│          │                  │
│  │        │一級毒品│採尿送驗，結果呈│          │                  │
│  │        │海洛因1 │嗎啡陽性反應。  │          │                  │
│  │        │次。    │                │          │                  │
├─┼────┼────┼────────┼─────┼─────────┤
│4 │於99年4 │在前揭住│於上揭時地經警調│施用第二級│甲○○施用第二級毒│
│  │月11日某│處，以編│查時，且經採尿送│毒品      │品，累犯，處有期徒│
│  │時（施用│號2 所示│驗，結果呈甲基安│          │刑肆月。          │
│  │編號3 海│方式，施│非他命陽性反應。│          │                  │
│  │洛因後不│用第二級│                │          │                  │
│  │久）    │毒品甲基│                │          │                  │
│  │        │安非他命│                │          │                  │
│  │        │1 次。  │                │          │                  │
└─┴────┴────┴────────┴─────┴─────────┘
附錄條文：
毒品危害防制條例第10條第1 項、第2 項：
施用第一級毒品者，處6 月以上5 年以下有期徒刑。
施用第二級毒品者，處3 年以下有期徒刑。

司法院資訊處製作；財團法人民間司法改革基金會備份。
